【裁判字號】    98,上更(二),106
【裁判日期】    980623
【裁判案由】    毒品危害防制條例
【裁判全文】
臺灣高等法院刑事判決             98年度上更(二)字第106號
上  訴  人
即  被  告  甲○○
                      樓
選任辯護人  扶助律師  陳奕澄  律師
上列上訴人因違反毒品危害防制條例案件，不服台灣台北地方法
院90年度訴字第992號，中華民國91年11月12日第一審判決（起
訴案號：台灣台北地方法院檢察署89年度偵字第22432號、90年
度偵緝字第388號），提起上訴，經判決後，由最高法院第二次
發回更審，本院判決如下：
    主  文
原判決關於甲○○販賣第二級毒品部分暨定執行刑均撤銷。
甲○○被訴販賣第二級毒品部分無罪。
    理  由
一、公訴意旨略以：被告甲○○基於概括之犯意，自89年9月27
    日起，連續多次至台北市○○○路○段790巷62弄4號丙○○
    住處附近，以每兩新台幣（下同）2萬2千元之價格，販賣安
    非他命予丙○○施用。嗣經警於89年11月9日下午5時20分許
    ，在台北市○道路94巷21之1號查獲，並扣得安非他命3包（
    毛重共8.21公克、淨重共7公克）等物，因認被告涉犯毒品
    危害防制條例第4條第2項之販賣第二級毒品罪嫌。
二、按犯罪事實應依證據認定之，無證據不得推定其犯罪事實；
    又不能證明被告犯罪或其行為不罰者應諭知無罪之判決。刑
    事訴訟法第154條第2項、第301條分別定有明文。按犯罪事
    實應依證據認定之，無證據不得推定其犯罪事實，應憑積極
    證據，倘積極證據不足以為不利於被告事實之認定時，即應
    為有利被告之認定，更不必有何有利之證據，最高法院30年
    度上字第816號判例意旨可資參照。所謂「積極證據足以為
    不利被告事實之認定」，係指據為訴訟上證明之全盤證據資
    料，在客觀上已達於通常一般之人均不致於有所懷疑，而得
    確信被告確曾犯罪之程度；若未達到此一程度，而有合理懷
    疑之存在時，即無從為被告有罪之確信，最高法院76年度台
    上字第4986號判例意旨可參。又刑事訴訟法第161條第1項規
    定：檢察官就被告犯罪事實，應負舉證責任，並指出證明之
    方法。因此，檢察官對於起訴之犯罪事實，應負提出證據及
    說服之實質舉證責任。倘其所提出之證據，不足為被告有罪
    之積極證明，或其指出證明之方法，無從說服法院以形成被
    告有罪之心證，基於無罪推定之原則，自應為被告無罪判決
    之諭知（最高法院92年臺上字第128號判例意旨參照）。
三、公訴人認被告甲○○涉犯毒品危害防制條例第4條第2項之販
    賣第二級毒品罪嫌，無非係以證人丙○○之證述、證人丙○○與被告之0000000000號之9月份通話明細1份、被告000000
    000號呼叫器基本資料清單1份及扣案之第二級毒品安非命3
    小包共淨重約2.5公克為其主要論據。經查：
(一)按毒品危害防制條例第17條規定，犯同條例第4條第1項至第
    4項、第5條第1項至第4項前段、第6條第1項至第4項、第7條
    第1項至第4項、第8條第1項至第4項、第10條或第11條第1項
    、第2項之罪，供出毒品來源，因而破獲者，得減輕其刑。
    則非法持有或施用毒品之人，如供出毒品之來源，有可能因
    而獲邀減輕其刑之寬典，故其陳述須無瑕疵可指外，且為擔
    保持有或施用毒品者所稱其所買受毒品之指證之真實性，尤
    應有足以令人確信其陳述為真實之補強證據，始能資為論罪
    之依據（最高法院94年度臺上字第2537號、94年度臺上字第
    3894號判決意旨可資參照）；次按關於毒品施用者其所稱向
    某人購買毒品之供述，必須補強證據佐證，係指毒品購買者
    之供述縱使並無瑕疵，仍須補強證據佐證而言，以擔保其供
    述之真實性，該所謂補強證據，必須與施用毒品者關於相關
    毒品交易之供述，具有相當程度之關連性，且足使一般人對
    於施用毒品者之供述無合理之懷疑存在，而得確信其為真實
    ，始足當之，若毒品購買者之供述證據，本身已有重大瑕疵
    ，依嚴格證明之法則，苟已無法憑為犯罪事實之認定時，自
    無再論補強證據之必要，其理甚明（參見最高法院95年度台
    上字第6850號判決意旨）。
(二)證人丙○○於警詢時供稱：我是於89年9月27日向綽號「阿
    丙」之男子，以2萬2千元代價購買，「阿丙」撥打我000000
    0000行動電話探詢我是否要購買，我們再約定於我住處附近
    當面交錢取貨，交易時「阿丙」都是開乙部計程車前來找我
    ，我上車後由其拿取我所購之安非他命交給我，完成交易後
    再由其載我返回住處樓下各自離去，我於車上時有見車前座
    執業登記證名字為甲○○，相片亦為其本人。我自86年底認
    識「阿丙」，之後如果自行吸食約半年向其購買1次（約1兩
    ），如果有分給朋友等人吸食則約3個月向其購買，我自認
    識甲○○迄今約向其購買4、5次等語（見89年度偵字第2243
    2號卷第36頁反面至37頁），嗣於偵查中則證稱：警詢所述
    不實在，認識甲○○，但未向其購買安非他命，安非他命是
    和乙○○（小歪）一人出一半向姓宋的購買等語（見89年度
    偵字第22432號卷第76頁反面至77頁），後於原審又證稱：
    警詢供述向阿丙買毒品一事屬實，我打「阿丙」的B.B.CALL
    跟他連絡，因他是開計程車的，我常常叫他的計程車，他有
    在電話中問我是否要跟朋友買安非他命，他說他有辦法幫我
    拿。大約每半年我會跟他調1次貨，每次都是跟他拿1兩，拿
    毒品時有給他錢，但每次開的價錢都不一定，綽號「阿丙」
    的男子即是前次開庭在法庭上的被告甲○○，我買安非他命
    來源只有甲○○，偵查中否認甲○○拿安非他命給我是因為
    那時候我跟甲○○很好，跟小歪不好，所以我才幫甲○○說
    話等語（見原審卷第85至87頁、第91、92頁），又於本院上
    訴審理時證稱：曾向甲○○買過安非他命5次等語（見上訴
    卷第82頁），是證人丙○○就其是否曾向被告購買安非他命
    ，前後所供，尚非一致，所證非無瑕疵可指。
(三)又證人丙○○於警詢時固證稱被告甲○○於89年9月27日以
    行動電話0000000000號撥打其行動電話0000000000號探詢其
    是否要購買安非他命，其亦以被告之呼叫器號碼000000000
    號與被告甲○○聯繫購買安非他命事宜等語，且呼叫器號碼
    000000000號確係被告甲○○所使用之呼叫器號碼，有呼叫
    器基本資料清單在卷可稽（見89年聲字第1745號卷第14頁）
    ，而被告甲○○亦坦承伊有使用該0000000000號電話號碼與
    丙○○聯絡之情，此亦有行動電話號碼0000000000號自89年
    9月23日至89年9月29日通聯紀錄在卷可稽（見89年聲字第17
    45號卷第9至13頁）。然觀諸前開卷附通聯紀錄，被告並未
    於89年9月27日撥打證人丙○○使用之0000000000行動電話
    ，是證人丙○○此部分證詞是否屬實，非無疑問。雖證人丙○○於原審證稱：向甲○○購買毒品的詳細日期因時間久遠
    ，已無記憶等語（見原審卷第86頁），且依通聯紀錄所示被
    告與證人丙○○二人於89年9月29日有多次通聯紀錄，惟因
    本案並無存在通聯對話內容，上開通聯紀錄充其量僅能證明
    二人間確有以行動電話相互聯絡，尚無從證明被告涉有販賣
    第二級毒品之犯行。又證人丙○○知悉被告所使用之呼叫器
    號碼乙節，因該二人原即熟識，丙○○知悉被告使用之呼叫
    器號碼，並無異常，此亦難據為被告販賣毒品之補強證據。
(四)至同案被告乙○○於原審曾供稱：我知道甲○○有賣安非他
    命給丙○○，我也知道這個過程云云。惟按，憲法第16條保
    障人民之訴訟權，就刑事被告而言，包含其在訴訟上應享有
    充分之防禦權。刑事被告詰問證人之權利，即屬該等權利之
    一，且屬憲法第8條第1項規定「非由法院依法定程序不得審
    問處罰」之正當法律程序所保障之權利。為確保被告對證人
    之詰問權，證人於審判中，應依法定程序，到場具結陳述，
    並接受被告之詰問，其陳述始得作為認定被告犯罪事實之判
    斷依據。刑事審判上之共同被告，係為訴訟經濟等原因，由
    檢察官或自訴人合併或追加起訴，或由法院合併審判所形成
    ，其間各別被告及犯罪事實仍獨立存在。故共同被告對其他
    共同被告之案件而言，為被告以外之第三人，本質上屬於證
    人，自不能因案件合併關係而影響其他共同被告原享有之上
    開憲法上權利，司法院大法官會議著有釋字第582號解釋。
    查同案被告乙○○於原審係以被告身分陳述意見，且於本院
    前審及本審經合法傳喚，均未到庭，本審復命員警至台北市
    ○○街242巷73號3樓住處執行拘提，亦拘提未獲，有台北市
    政府警察局信義分局98年4月28日北市警信分刑字第0983091
    3300號函在卷可稽，是同案被告乙○○上開供述既未經具結
    ，亦未接受被告甲○○之詰問，揆諸前揭意旨，當無從作為
    認定被告販賣第二級毒品之依據。
(五)另自被告甲○○身上固有查獲安非他命3小包（業經原審裁
    定宣告沒收銷燬之，此有原審90年度聲字第394號刑事裁定
    在卷可稽，見原審卷第140頁），因被告前有多次施用毒品
    前科，有本院被告前案紀錄表在卷可按，且扣案之安非他命
    3小包淨重共約2.5公克，數量甚微，是被告辯稱上開扣案海
    洛因僅係供己施用，難認與常情相違，亦不得據為認定被告
    販賣毒品不利證據，併此敘明。
四、綜上所述，公訴人指訴被告涉嫌販賣安非他命予丙○○之事
    實，乃單憑為警查獲施用安非他命之證人丙○○之供述為主
    要依據，但丙○○為非法持有及施用毒品之人，因其供出毒
    品之來源，有可能因而獲邀減輕其刑之寬典，依前開說明，
    為擔保證人丙○○所稱買受毒品來源指證之真實性，尤應有
    足以令人確信其陳述為真實之補強證據，始能資為論罪之依
    據，然綜觀本案全部卷證，除證人丙○○前開尚存有瑕疵之
    證述外，僅有同案被告乙○○未依法定程序具結並接受被告
    詰問之供述，別無其他補強事證可憑，自難以丙○○容有瑕
    疵之證述，逕指被告有販賣第二級毒品安非他命之犯罪事實
    。此外，復查無其他積極證據足以證明被告有公訴人指訴之
    犯行，被告犯罪尚屬不能證明。原審未予詳察，遽為有罪之
    判決，容有違誤，被告上訴意旨否認有販賣毒品之犯行，為
    有理由，自應由本院將原判決此部分撤銷改判，另為無罪之
    諭知，以昭折服。
據上論斷，應依刑事訴訟法第369條第1項前段、第364條、第368
條，第301條第1項前段，判決如主文。
本案經檢察官李月治到庭執行職務。
中    華    民    國    98    年    6     月    23    日
                  刑事第二十一庭審判長法  官 蘇隆惠
                                      法  官 楊力進
                                      法  官 許永煌
以上正本證明與原本無異。
檢察官如不服本判決，應於收受送達後10日內向本院提出上訴書
狀，其未敘述上訴之理由者並得於提起上訴後10日內向本院補提
理由書（均須按他造當事人之人數附繕本）「切勿逕送上級法院
」。
                                      書記官 吳鎮鑫
中    華    民    國    98    年    6     月    24    日


司法院資訊處製作；財團法人民間司法改革基金會備份。
